臺灣士林地方法院民事裁定
111年度訴字第1549號
原      告  曹紫婕  
被      告  許立宸  


上列當事人間請求損害賠償事件，原告提起刑事附帶民事訴訟（
111年度附民字第278號），經刑事庭移送前來，本院裁定如下：
    主  文
原告應於收受本裁定正本後五日內，補繳裁判費新臺幣壹萬壹仟
伍佰玖拾參元，逾期未補繳，即駁回原告之訴中超過新臺幣壹拾
萬元部分之訴。
    理  由
一、按因犯罪而受損害之人，於刑事訴訟程序得附帶提起民事訴
    訟，對於被告及依民法負賠償責任之人，請求回復其損害。
    前項請求之範圍，依民法之規定。前項移送案件，免納裁判
    費，刑事訴訟法第487條、第504條第2項定有明文。所謂因
    犯罪而受損害之人，係指因刑事被告之犯罪行為，而致其身
    體、自由、名譽或財產等個人權利，受有損害之人而言。不
    以直接因犯罪而受損害者為限，凡間接或附帶受有形或無形
    損害之人，在民法上對加害人有請求損害賠償之權利者，均
    得提起之（最高法院106年度台抗字第1180號號裁定參照）
    。所謂依民法負賠償責任之人，係指該刑事案件中依民法規
    定應負賠償責任之人而言，如在刑事案件經認定為共同侵權
    行為人或為刑事訴訟被告或共同侵權行為人之法定代理人或
    僱用人等（最高法院99年度台抗字第480號裁定參照）。是
    因犯罪而受損害之人，於刑事訴訟程序固得附帶提起民事訴
    訟，對於被告請求回復其損害，但其請求回復之損害，以被
    訴犯罪事實所生之損害為限，否則縱令得依其他事由，提起
    民事訴訟，亦不得於刑事訴訟程序附帶為此請求。換言之，
    附帶民事訴訟之提起，必以刑事訴訟程序之存在為前提，若
    刑事訴訟未經提起公訴或自訴，或非刑事訴訟程序認定之犯
    罪事實侵害其私權，縱因同一事故而受有損害，亦不得對於
    應負賠償責任之人，提起附帶民事訴訟（最高法院60年台上
    字第633號判例、91年度台抗字第306號、106年度台抗字第7
    71號裁定意旨可資參照）。又按刑事附帶民事訴訟，經刑事
    庭依刑事訴訟法第504條第1項規定裁定移送於同院民事庭後
    ，民事庭如認其不符同法第487條第1項規定之要件時，應許
    原告得繳納裁判費，以補正起訴程式之欠缺。（最高法院10
    8年度台抗大字第953號裁定參照）。是附帶民事訴訟由刑事
    庭移送民事庭以後，依刑事訴訟法第490條但書規定，應適
    用民事訴訟法之規定辦理，則起訴有應繳而未繳納裁判費者
    ，依民事訴訟法第249條第1項但書規定，自應定期先命補正
    ，其未遵命補正者，始得依同條項本文規定，以起訴不合法
    而駁回之。
二、經查：
（一）原告係於被告所涉本院111年度金字第169號違反洗錢防制
      法等案件之刑事訴訟程序中，附帶提起本件民事訴訟，請
      求被告賠償其於民國110年6月3日至110年7月13日間遭詐
      欺取財之損失共計新臺幣（下同）117萬元。然上開刑事
      案件乃以被告基於幫助他人詐欺取財、幫助洗錢之不確定
      故意，而提供其所有中國信託商業銀行帳號000000000000
      號帳戶之存摺、提款卡及密碼予詐騙集團使用，嗣該詐騙
      集團成員對原告施行詐術，致原告陷於錯誤而於110年7月
      1日匯款10萬元至被告所提供上開帳戶等情為其被訴之犯
      罪事實，並經本院刑事庭以111年度金字第169號判決認被
      告幫助犯洗錢防制法第14條第1項之洗錢罪。準此，原告
      所主張遭詐騙金額逾10萬元部分，均非上開刑事訴訟程序
      所認定之犯罪事實，揆諸首揭規定及說明，原告不得就此
      提起刑事附帶民事訴訟。從而本院刑事庭本應依刑事訴訟
      法第502條第1項規定，以判決駁回原告此部分之訴，其誤
      以裁定移送於本庭，仍應認原告就此所提本件刑事附帶民
      事訴訟為不合法，原告就此部分所為請求，即不在刑事訴
      訟法第504條第2項所規定得免納裁判費之範圍，自仍應依
      民事訴訟法規定繳納裁判費。
（二）原告此部分請求之訴訟標的金額共計107萬元【計算式：
      原告主張遭詐騙總額117萬元－前揭刑事訴訟程序被訴事實
      所認定原告遭詐騙金額10萬元＝107萬元】，應徵收第一審
      裁判費11,593元。茲依民事訴訟法第249條第1項但書之規
      定，限原告於收受本件裁定送達5日內補繳，如逾期未繳
      ，即駁回其此部分之訴。
三、爰裁定如主文。
中　　華　　民　　國　　111 　年　　12　　月　　19　　日
                  民事第五庭  法  官  趙彥強
以上正本係照原本作成。
本件裁定不得抗告。
中　　華　　民　　國　　111 　年　　12　　月　　19　　日
                              書記官  呂子彥